【裁判字號】    90,上更(一),405
【裁判日期】    901231
【裁判案由】    違反槍砲彈藥刀械管制條例
【裁判全文】
臺灣高等法院刑事判決                        九十年度上更（一）字第四０五號
    上  訴  人
    即  被  告  丙○○
    指定辯護人
    即義務辯護人  甲○○
右上訴人因違反槍砲彈藥刀械管制條例案件，不服臺灣臺北地方法院八十七年度訴字
第九八六號，中華民國八十七年八月六日第一審判決（起訴案號：臺灣臺北地方法院
檢察署八十七年度偵字第九八一０、一０五四八號）提起上訴，經判決後，由最高法
院發回更審，本院判決如左：
    主  文
原判決關於丙○○違反槍砲彈藥刀械管制條例案件及定執行刑部分撤銷。
丙○○共同未經許可，製造子彈未遂，累犯，處有期徒刑捌月，併科罰金新臺幣壹萬
元，罰金如易服勞役，以銀元佰元即新臺幣玖佰元折算壹日。扣案如附表所示之物
均沒收。
    事  實
一、丙○○曾於民國八十四年一月十九日因違反麻醉藥品管理條例等案件，經本院以
    裁定定應執行有期徒刑二年九月，八十五年八月二十一日縮短刑期假釋出監，於
    八十六年十二月二十八日假釋期滿執行完畢，竟仍不知警惕，與柯碩文（成年人
    ，另經原審法院判處罪刑確定）未經許可，共同基於製造子彈之犯意聯絡，於八
    十七年三月間，先由丙○○購買工業用子彈、土造金屬彈殼、土造金屬彈頭為材
    料，八十七年三、四月間再由柯碩文提供臺北市○○街一九六巷十九號其任職之
    工廠處，而以丙○○攜至之鑽頭、銅條、鑽孔機、研磨頭、銼刀、桌用老虎鉗、
    游標卡尺、子彈底座為製造工具，由其二人著手在土造金屬彈殼鑽孔，欲製造為
    具有殺傷力之子彈，惟其二人尚未製成具有殺傷力之子彈前，即經警於八十七年
    五月十三日二時許，持臺灣臺北地方法院檢察署檢察官所簽發之搜索票，在前揭
    柯碩文所任職之工廠處查獲丙○○所有供製造子彈所用或預備之鑽頭伍支、工業
    用子彈壹佰拾陸顆（起訴書誤載為壹佰零陸顆）、土造金屬彈殼捌個、銅條貳支
    、土造金屬彈頭肆顆，而告未遂。嗣柯碩文於當日在警方偵訊中自白並供出製造
    子彈之情形，因而於八十七年五月二十五日十四時三十分許，為警在臺北縣板橋
    市○○路二一六巷二弄十號之二丙○○住處查獲丙○○，並扣得丙○○所有供製
造子彈所用或預備之研磨頭陸支、子彈底座壹個、鑽孔機壹臺，及非屬丙○○所
    有之鑽頭拾陸支、銼刀壹支、鉛塊壹個、桌用老虎鉗壹支、游標卡尺壹支。
二、案經台北市政府警察局大安分局移送臺灣臺北地方法院檢察署檢察官偵查起訴。
    理  由
一、訊據上訴人即被告丙○○承認於右開時、地經警在其住處查獲前揭研磨頭、銼刀
    、子彈底座、鑽孔機、鑽頭、鉛塊、桌用老虎鉗、游標卡尺，惟否認有與柯碩文
    共同製造子彈之犯行，辯稱：伊未與柯碩文共同製造子彈，警訊筆錄是警察先寫
    好再問伊錄音的，檢察官說伊若不承認，就要收押。改造子彈知識來自當兵時所
    學電工知識，是劉檢察官自己說的；伊在地方法院說改造子彈，是指看見柯碩文
    在磨子彈。伊買玩具手槍後，擊發而發出聲音，並非指試射改造之子彈云云。
二、右開被告與柯碩文製造子彈之事實，業據被告於八十七年五月二十五日警局偵訊
    時供稱：（你有無改造槍械或子彈？）我有將該道具槍子彈改成鉛質之彈頭以利
    發射用。（你共改造多少子彈？）並沒有成功，因為當時我在子彈內裝火藥後，
    還沒有裝彈頭、便試射壹發，結果整支道具槍就裂開了，壞掉了，我就沒有繼續
    改造子彈了等語（見八十七年度偵字第一０五四八號卷第十頁）。其於八十七年
    五月二十六日檢察官偵訊時供稱：我有改造子彈，我有把子彈交給柯碩文，而且
    柯碩文也知道我改造子彈。．．．，（見八十七年度偵字第一０五四七號卷第二
    十五頁背面）。其於八十七年七月二十九日原審審理時供稱：（對檢察官起訴之
    犯罪事實有無意見？）．．．，我有改造子彈。（見原審卷第九十頁）其於本院
    前審八十七年十一月十一日調查時供稱：（子彈的洞是何人鑽的？）我有鑽過等
    語（見本院上訴卷第五十九頁至六十頁）。核與共犯柯碩文於八十七年五月十三
    日警局偵訊時供稱：我有幫他（指被告）改造彈殼、幫他鑽孔。（你如何幫他改
    造槍械或子彈？）他叫我幫他改造子彈之彈殼內部鑽孔。（見八十七年度偵字第
    一０五四八號卷第十四頁）。其於八十七年五月十三日檢察官偵訊時供稱：我用
    鑽孔機鑽子彈，‧‧‧‧，我只做鑽子彈。（見八十七年度偵字第九八一０號卷
    第二十二頁背面）；其於八十七年七月二十九日原審審理時供稱：（對檢察官起
    訴之犯罪事實有無意見？）．．只有一次幫賴某（指被告）磨彈殼（見原審卷第
    九十頁）等語。其於本院前審八十七年十一月十一日調查時供稱：（子彈的洞是
    何人鑽的？）我有幫忙鑽過等語（見本院上訴卷第五十九頁背面）。被告於本院
    九十年七月十一日調查時供承彈殼底部有穿孔等語。且經勘驗結果；工業用子彈
    一百一十六顆，半成品彈殼八個，其中六個底部有穿孔，載明於本院九十年七月
    十一日訊問筆錄。則被告與柯碩文二人所述大致相符，且與事實一致，其等所為
    改造子彈之供述堪以採信。且有工業用子彈壹佰拾陸顆、土造金屬彈殼捌個、土
    造金屬彈頭肆顆、鑽頭伍支（本院前審八十七年十一月六日勘驗時載為鑽尾五支
    ，四支粗，一支細，惟實際與扣押物清單上所載鑽頭伍支相同）、銅條貳支、研
    磨頭陸支、銼刀壹支、子彈底座壹個、鑽孔機壹臺足資佐證。其所辯於警局偵訊
    、檢察官偵查中筆錄係因受不當訊問所致云云，亦無足採。而扣案工業用子彈、
    彈殼、彈頭經送內政部警政署刑事警察局鑑定結果：送鑑工業用子彈壹佰拾陸顆
    ，均係口徑０‧二二吋之建築工業用彈，具爆發力，均不具子彈完整結構（不具
    金屬彈頭），依現狀，均認不具有殺傷力；送鑑改造彈殼捌顆，實均係土造金屬
    彈殼；送鑑改造彈頭肆顆，實均係土造金屬彈彈頭；有該局八十七年五月二十七
    日刑鑑字第三六三八二號鑑驗通知書附卷可稽。證人即原擔任華山玩具公司負責
    人乙○○於本院九十年十月二十四日調查時結證稱：（工業用子彈是否為華山玩
    具公司所製造？）不是。（半成品彈殼八個、改造彈頭四個是否為華山玩具公司
    之產品？）不是，看不出來。（鑽頭、銼刀、研磨頭、鉛塊、金屬底座、桌用老
    虎鉗、手用鑽孔機、游標（卡）尺等工具是否為華山玩具公司製造販賣？）不是
    等語。足見上開物品並非購買玩具槍時所附送，亦難認係供使用玩具槍時所用。
    扣案之工業用子彈、土造金屬彈殼、土造金屬彈頭雖均不具殺傷力，被告與柯碩
    文，既未經許可，著手製造子彈，雖尚未達具有殺傷力之結果，惟係其等犯行尚
    屬未遂之問題。其等有製造子彈未遂犯行甚為明確。被告之選任辯護人雖辯以：
    半成品彈殼八個，其中六個底部有穿孔。若用鑽頭將後面底部全部貫穿，安裝在
    槍內，撞針亦無法擊發。鑽孔即是破壞彈殼，非改造彈殼。後面無底部無法用撞
    針撞擊擊發，被告穿孔行為非為改造子彈云云。惟被告製造子彈行為尚未完成，
    其等在彈殼底部打洞，係製造子彈步驟之一，此據被告於警局偵訊時供稱：手用
    鑽孔機及研磨頭係我買來的，我用它來鑽子彈的內部，以利放火藥等語（見見八
    十七年度偵字第一０五四八號卷第九頁背面）。則被告之選任辯護人所述，亦無
    可採。被告所辯：伊未與柯碩文共同製造子彈，警訊筆錄是警察先寫好再問伊錄
    音的，檢察官說伊若不承認，就要收押云云。顯屬卸責之詞，自不足採，本件事
    證明確，其犯行洵堪認定。因此部分事實已明，被告聲請傳喚證人柯碩文、葉智
    宗作證，本院認無必要，附此敘明。
三、核被告所為，係犯槍砲彈藥刀械管制條例第十二條第五項、第一項之未經許可，
    製造子彈未遂罪。被告與柯碩文間就上開犯行有犯意聯絡及行為分擔，為共同正
    犯。起訴書「犯罪事實」雖記載被告與柯碩文「連續」改造子彈一節，惟被告與
    柯碩文製造子彈尚屬未遂，其等所為製造子彈之數動作，尚難認係連續犯概念之
    「連續」數行為，附予敘明。被告曾於八十四年一月十九日因違反麻醉藥品管理
    條例等案件，經本院以裁定定應執行有期徒刑二年九月，在八十五年八月二十一
    日縮短刑期假釋出監，於八十六年十二月二十八日假釋期滿執行完畢，有本院被
    告全國前案紀錄表在卷可查，其受有期徒刑執行完畢，五年內再犯本件有期徒刑
    之罪，為累犯，應依法加重其刑。被告已著手製造子彈，業如前述，惟尚未達具
    有殺傷力之結果，為未遂犯，爰依刑法第二十六條前段規定，按既遂犯之刑，減
    輕其刑，並先加後減之。
四、原審認被告違反槍砲彈藥刀械管制條例案件部分事證明確，據以論罪科刑，雖非
    無見。惟查不能證明被告另犯槍砲彈藥刀械管制條例第十一條第五項、第一項之
    未經許可，製造可發射子彈具殺傷力之槍枝未遂罪（詳如後第五項所述），原判
    決認定被告並犯該罪，依想像競合犯之規定，從一重以該罪處斷，且未為併科罰
    金之宣告（該罪法定刑規定應併科罰金），尚有未洽。被告上訴意旨否認犯未經
    許可，製造子彈未遂罪部分，雖非可採，惟原判決關於被告違反槍砲彈藥刀械管
    制條例案件部分既有前揭可議之處，應由本院將原判決關於被告違反槍砲彈藥刀
    械管制條例案件及定執行刑部分予以撤銷改判。爰審酌被告有如事實欄所載前科
    紀錄，有本院被告全國前案紀錄表在卷可考，其品行、犯罪之動機、目的、手段
    、未經許可，製造子彈未遂所生危害及被告犯罪後態度等一切情狀，量處如主文
    第二項所示之刑，並就所併科罰金刑部分諭如易服勞役之折算標準。又被告行為
    時之槍砲彈藥刀械管制條例第十九條第一項規定：「犯第七條、第八條、第十條
    、第十一條、第十二條第一項至第三項、第十三條第一項至第三項之罪，經判處
    有期徒刑者，應於刑之執行完畢或赦免後，令入勞動場所，強制工作，其期間為
    三年」。惟於九十年十一月十四日修正時業已刪除，依刑法第二條第二項之規定
    ，自無再予適用該條之餘地。扣案如附表所示之物係被告所有，據其供明，因係
    供其製造子彈所用或預備之物，爰均依法宣告沒收。至另鑽頭拾陸支係被告之父
    所有，銼刀壹支、桌用老虎鉗壹支、游標卡尺壹支及鉛塊壹個係其兄所有，據被
    告於警局初訊時供明（見八十七年度偵字第一０五四八號第九頁背面），因非被
    告所有，亦非違禁物，乃不予宣告沒收，附此敘明。
五、公訴意旨另以：被告丙○○與柯碩文（成年人，另經原審法院判處罪刑確定）共
    同基於製造具殺傷力可發射子彈之槍枝之犯意，自八十七年三月間起至同年四月
    間止，連續在臺北市○○街一九六巷十九號柯碩文之工廠內製造具殺傷力可發射
    子彈之改造八厘米手槍，已著手製造，並予試射，尚未完成改造之八厘米手槍之
    際，為警於八十七年五月十三日二時許，在上址當場查獲製造之工具及八厘米手
    槍之滑套一支，因認被告另犯槍砲彈藥刀械管制條例第十一條第五項、第一項之
    未經許可，製造可發射子彈具殺傷力之槍枝未遂罪嫌。公訴人起訴被告涉有未經
    許可，製造可發射子彈具殺傷力之槍枝未遂罪嫌，係以被告及柯碩文於警訊及檢
    察官偵查中坦承，並經證人葉智宗證述在卷，且有扣案之物可資佐證為論據。訊
    之被告堅決否認有此部分之犯行，辯稱：伊未與柯碩文共同改造玩具手槍，後來
    在工廠找到滑套，鑑定結果無改造情形等語。經查共同被告柯碩文於警局、檢察
    官偵查中並未供述其與被告共同改造玩具手槍（其僅承認改造子彈），被告於警
    局、檢察官偵查亦僅承認改造子彈，被告於原審仍僅承認改造子彈，惟堅決否認
    改造玩具手槍（見原審卷第八十九頁背面）。共同被告柯碩文於原審雖稱：我有
    看到賴某在磨槍管，我在旁邊，我未參與改造手槍云云，惟為被告所否認（見原
    審卷第第八十九頁背面）。此部分柯碩文所述是否屬實，扣案之槍管有無被磨過
    ，即有查明之必要。經本院將扣案之金屬滑套、槍身與被告另行價購之玩具手槍
    一支，送請內政部警政署刑事警察局鑑定其等之材質、型式是否相同及有無經過
    改造，據復：「說明二、被告另行價購之玩具手槍（槍枝管制編號0000000000）
    ，認係華山公司製造之ＦＳ－９６０７式仿ＷＡＬＴＨＥＲ廠半自動手槍製造之
    金屬玩具手槍，槍管為金屬材質惟內具阻鐵，無法供發射子彈使用，認不具殺傷
    力。三、扣案之滑套、槍身材質、型式，認係華山公司製造之ＦＳ－９６０７式
    仿ＷＡＬＴＨＥＲ廠半自動手槍製造之玩具手槍之金屬滑套（不具槍機）及金屬
    槍身。故與上述二、送鑑管制編號0000000000號槍枝之滑套、槍身同為金屬材質
    ，亦未發現扣案之金屬滑套、槍身有改造情形。此有該局九十年十一月二十二日
    （）刑鑑字第二一六九九三號函附於本院卷可稽。而證人即原擔任華山玩具公
    司負責人乙○○於本院九十年十月二十四日調查時結證稱：（扣案之手槍滑套一
    支能否看出是華山玩具公司產品？）ＦＳ是華山玩具公司之縮寫，九六０七是指
    九六年開發第七個產品，三角型是公司商標圖案，很多英文字是仿造真槍上之文
    字。（扣案滑套玩具手槍能否發射子彈？）不能發射子彈，只作道具用。（滑套
    有無改造過？）只要發射出去就整個崩解掉等語。且經本院勘驗結果：扣案之玩
    具手槍滑套一支有ＦＳ─九六０七及三角型圖案及英文字等情，互核一致，經科
    學鑑定既未發現扣案之金屬滑套、槍身有改造情形，尚難以共同被告柯碩文於原
    審所供看到被告在磨槍管，被告於警局供稱曾試射（見八十七年度偵字第一０五
    四八號第十頁正面），證人葉智宗於警局證述曾看到「葉第忠」之人試射手槍云
    云（見八十七年度偵字第九八一０號第十三頁背面），均無事實佐證，且與鑑定
    結果不符之供述為依據，認定被告有未經許可，製造可發射子彈具殺傷力之槍枝
    未遂之犯行。扣案之物，亦均不足以証明被告有此部分犯行。因公訴意旨認此部
    分與前揭論罪科刑之未經許可，製造子彈未遂部分有想像競合犯裁判上一罪之關
    係，爰不另為無罪之諭知。
據上論斷，應依刑事訴訟法第三百六十九條第一項前段、第三百六十四條、第二百九
十九條第一項前段，槍砲彈藥刀械管制條例第十二條第一項、第五項，刑法第十一條
前段、第二十八條、第二十六條前段、第四十七條、第四十二條第二項、第三十八條
第一項第二款，罰金罰鍰提高標準條例第二條，現行法規所定貨幣單位折算新臺幣條
例第二條，判決如主文。
本案經檢察官林炳雄到庭執行職務
中      華      民      國    九十      年     十二     月    三十一    日
                              臺灣高等法院刑事第三庭
          審判長法  官  張  連  財
                                        法  官  張  傳  栗
                                        法  官  李  英  勇
右正本證明與原本無異。
如不服本判決應於收受送達後十日內向本院提出上訴書狀，其未敘述上訴之理由者並
得於提起上訴後十日內向本院補提理由書（均須按他造當事人之人數附繕本）。
                                        書記官  倪  淑  芳
中      華      民      國    九十一    年      一      月      二      日
附錄本案論罪科刑法條全文：
槍砲彈藥刀械管制條例第十二條
未經許可，製造、販賣或運輸子彈者，處一年以上七年以下有期徒刑，併科新台幣五
百萬元以下罰金。
未經許可，轉讓、出租或出借子彈者，處六月以上五年以下有期徒刑，併科新台幣三
百萬元以下罰金。
意圖供自己或他人犯罪之用，而犯前二項之罪者，處三年以上十年以下有期徒刑，併
科新台幣七百萬元以下罰金。
未經許可，持有、寄藏或意圖販賣而陳列子彈者，處五年以下有期徒刑，併科新台幣
三百萬元以下罰金。
第一項至第三項之未遂犯罰之。
附表：
編號  品      名     數      量
一    工業用子彈     壹佰拾陸顆
二    土造金屬彈殼   捌個
三    土造金屬彈頭   肆顆
四    鑽頭           伍支
五    銅條           貳支
六    研磨頭         陸支
七    子彈底座       壹個
八    鑽孔機         壹臺


司法院資訊處製作；財團法人民間司法改革基金會備份。
